臺灣士林地方法院民事裁定　　　　　 100年度消債抗字第29號
抗　告　人　陳波萍
上列抗告人因聲請更生事件，對於民國100 年3 月3 日本院99年
度消債更字第149 號裁定不服，提起抗告，本院管轄之第二審合
議庭裁定如下：
    主  文
抗告駁回。
抗告訴訟費用由抗告人負擔。
    理  由
一、抗告人原聲請意旨略以：伊有不能清償債務之虞，前依中華
    民國銀行公會會員辦理消費金融案件無擔保債務協商機制與
    金融機構成立協商，協商條件為自民國96年1 月10日起，分
    145 期，利率3.88％，每期還款新臺幣（下同）1 萬733 元
    。伊依協議履行至99年間，因另積欠萬榮行銷顧問股份有限
    公司（下稱萬榮行銷公司）29萬9,790 元遭到催繳，而伊每
    月薪資僅2 萬5,000 元，扣除還款金額後，所餘1 萬4,267
    元，不足以支付伊與1 名未成年子女生活之支出3 萬2,000
    元，伊因不可歸責於己之事由，致履行協商條件顯有重大困
    難，且無擔保或無優先權之債務總額未逾1,200 萬元，復未
    經法院裁定開始清算程序或宣告破產，故聲請更生等語。
二、原裁定略以：抗告人每月可處分所得為2 萬9,881 元，每月
    必要生活費依行政院主計處所公布之99年度臺北縣每人每月
    最低生活費標準1 萬792 元。至未成年子女依附於抗告人提
    供住所共同生活，其日常生活較為單純，基本生活費用應參
    酌扶養免稅額每年每人8 萬2,000 元計算，並與配偶平均分
    擔，是扣除抗告人每月必要生活費及扶養費1 萬4,209 元後
    （10792 ＋3417＝14209 ），餘1 萬5,672 元足以履行協商
    條件，且尚餘4,939 元可資運用。抗告人雖對萬榮行銷公司
    另負29萬9,790 元及利息之債務，但萬榮行銷公司尚未對抗
    告人之薪資債權聲請強制執行，不影響抗告人履行協商條件
    之能力。且依抗告人之陳報，萬榮行銷公司僅請求按月清償
    3,000 元，抗告人自應以所餘可運用資金積極與萬榮行銷公
    司協議擬定合理還款方案，始為合理，故抗告人主張其因不
    可歸責於己事由，致履行協商條件顯有重大困難，尚非可採
    ，而駁回抗告人更生之聲請。
三、抗告意旨略以：抗告人所住新北市○○區○○街5 號房屋為
    婆婆所有，因有房屋貸款，每月貸款7,000 元均由伊繳納等
    語。
四、本院之判斷：
  (一)按債務人於消費者債務清理條例施行前，依金融主管機關協
    調成立之中華民國銀行公會會員辦理消費金融案件無擔保債
    務協商機制與金融機構成立協商者，除有因不可歸責於己之
    事由，致履行顯有重大困難者外，不得聲請更生或清算，此
    見消費者債務清理條例第151 條第5 項、第6 項規定即明。
    又聲請更生或清算不合程式或不備其他要件者，法院應以裁
    定駁回之，同條例第8 條亦有明文。
  (二)本件抗告人前依中華民國銀行公會會員辦理消費金融案件無
    擔保債務協商機制與金融機構成立協商，依協商每月須還款
    1 萬733 元，並履行至99年未曾毀約，有協議書附卷可證，
    並經抗告人自承在卷，堪認定為真實。
  (三)原審認定抗告人99年間平均每月可處分所得可達2 萬9,881
    元，每月必要生活費加計須支付1 名未成年子女生活及扶養
    費用為1 萬4,209 元，抗告人提起抗告，就此未再爭執，僅
    稱：其所住新北市○○區○○街5 號房屋為婆婆所有，因有
    房屋貸款，每月貸款7,000 元均由其繳納云云。
  (四)經查，抗告人上開7,000 元支出，乃為他人清償房屋貸款，
    顯然不能認為是抗告人之必要生活支出。而抗告人有不能清
    償債務之虞，而與銀行成立協商，本應撙節支出，盡力將每
    月支出控制在上開必要生活費用範圍內，倘有餘裕，亦宜向
    債權銀行提前還款，不宜額外每月為他人清償貸款7,000 元
    。現抗告人既已為之，遇履行協商條件有困難時，則應改以
    之優先履行協商條件，不得本末倒置，為繳貸款，反而輕易
    毀諾。
  (五)抗告人99年間平均每月可處分所得為2 萬9,881 元，每月必
    要生活費加計須支付1 名未成年子女生活及扶養費用為1 萬
    4,209 元，至每月額外為婆婆清償之貸款7,000 元，不能認
    為是必要生活費用，已如前述。據此，原審認定抗告人每月
    可處分所得扣除必要生活費用後，尚餘1 萬5,672 元，足以
    履行上開每月還款1 萬733 元之協商條件，並有4,939 元之
    餘額得以支付抗告人自陳萬榮行銷公司每月向其請求清償之
    3,000 元（見原審卷第57頁）等情，應非無據（實則抗告人
    96年後持續履行協商條件，期間每月尚力能為婆婆清償貸款
    7,000 元，可知其上開可用餘額，不止於4,939 元）。
  (六)由上可知，抗告人未繼續依協商條件履行，應非因萬榮行銷
    公司向其求償所致，抗告人主張其因另積欠萬榮行銷公司受
    追償，屬不可歸責於己事由，致履行協商條件顯有重大困難
    ，核屬無據。原審裁定援引消費者債務清理條例第8 條規定
    ，駁回更生之聲請，應無違誤。
五、綜上所述，抗告人於消費者債務清理條例施行前，曾依金融
    主管機關協調成立之中華民國銀行公會會員辦理消費金融案
    件無擔保債務協商機制與金融機構成立協商，且無因不可歸
    責於己之事由，致履行顯有重大困難之情事，依法不得聲請
    更生。原審據此，駁回抗告人更生之聲請，尚無違誤。抗告
    人猶執前詞，聲明不服，提起抗告，非有理由，應予駁回。
六、爰裁定如主文。
中    華    民    國   100    年    4     月    21    日
                  民事第二庭審判長法  官  方彬彬
                                  法  官  蕭錫証
                                  法  官  周群翔
上為正本係照原本作成。
如不服本裁定，應於裁定送達後10日內，以法律見解具有原則上
重要性之理由，向本院提出再抗告狀，並繳納再抗告費新臺幣1
千元。
中    華    民    國   100    年    4     月    21    日
                            書記官        朱亮彰